臺灣臺中地方法院交通事件裁定　　　　　　　　　九十二年度交聲字第一二八號
　　原處分機關　交通部公路總局臺中區監理所
　　受 處分 人　甲○○
右列受處分人因違反道路交通管理處罰條例案件，對於交通部公路總局臺中區監理所
民國九十二年十一月二十日所為之裁決（中監違字第裁六○─ＧＣ0000000號
裁決書），聲明異議，本院裁定如左：
    主  文
異議駁回。
    理  由
一、原處分機關略以：受處分人甲○○，於民國九十二年十月六日二十二時二十分許
    ，駕駛之車號ＤＮ─九三八九號自用小客車，在臺中市○○○路五十八號前處，
    因：轉彎車不讓直行車先行與駕駛汽車肇事致人受傷之違規事實，經臺中市警察
    局第六分局查獲舉發，受處分人依限期提出申訴，經向原舉發機關查證違規屬實
    ，該所遂於九十二年十一月二十日以中監違字第裁六○─ＧＣ0000000號
    裁決書，裁處受處分人違反道路交通管理處罰條例第四十八條第一項第六款、第
    六十一條第三項、第六十三條之規定，處罰鍰新臺幣九百元整，吊扣駕駛執照三
    個月，並記違規點數一點，逾期則依違反道路交通管理事件統一裁罰標準表及裁
    決書處罰主文裁處，於法並無不合等語。
二、本件受處分人甲○○則以：本件警方交通事件相關記錄敷衍草率；又受處分人車
    輛已從路肩至雙線道之路口中央，後方機車應讓本車先行；他方機車若依道路交
    通管理處罰條例第七十三條規定，靠右側路邊行駛、不爭先、不爭道，也不致造
    成此事件發生；另如該車速度在五、六十公里，不應撞擊本車，是否有超速及未
    注意路況之嫌等疑問，爰聲明異議云云。
三、按汽車駕駛人轉彎時，有轉彎車不讓直行車先行，或直行車尚未進入交岔路口，
    而轉彎車已達中心處開始轉彎，直行車不讓轉彎車先行者，處六百元以上一千八
    百元以下罰鍰；汽車駕駛人，爭道行駛有起駛前，不讓行進中之車輛、行人優先
    通行情形者，處新臺幣六百元以上一千八百元以下罰鍰；汽車駕駛人迴車時，有
    迴車前，未依規定暫停，顯示左轉燈光，或不注意來、往車輛、行人仍擅自迴轉
    情形者，處新臺幣六百元以上一千八百元以下罰鍰；汽車駕駛人，駕駛汽車違反
    道路交通安全規則，因而肇事致人受傷者，吊扣其駕駛執照三個月至六個月；汽
    車駕駛人有第四十八條情形者，記違規點數一點。又按汽車行駛至交岔路口，轉
    彎車應讓直行車先行，但直行車尚未進入交岔路口，而轉彎車已達中心處開始轉
    彎，直行車應讓轉彎車先行；汽車起步前應顯示方向燈，注意前後左右有無障礙
    或車輛行人，並應讓行進中之車輛行人優先通行；汽車迴車時，應依下列規定：
    汽車迴車前，應暫停並顯示左轉燈光或手勢，看清無來往車輛，並注意行人通過
    ，始得迴轉。道路交通管理處罰條例第四十五條第十款、第四十八條第一項第六
    款、第四十九條第五款、第六十一條第三項、第六十三條及道路交通安全規則第
    八十九條第六款、第一百零二條第一項第六款、第一百零六條第五款與違反道路
    交通管理事件統一裁罰標準表分別定有明文。
四、經查：受處分人甲○○於上開時、地，駕駛之車號ＤＮ─九三八九號自用小客車
    ，因轉彎車未讓直行車先行，致肇事使機車之騎士受有輕傷之違規事實，經臺中
    市警察局第六分局員警當場舉發等情，有舉發之違反道路交通管理事件通知單一
    紙、交通事故現場圖一紙、交通事故調查報告表二份、交通事故談話紀錄表二份
    、行車事故鑑定意見書一份與裁決書一份在卷可稽。雖受處分人以上開情詞置辯
    ，惟經本院審酌卷內相關文件資料及檢視現場圖得知：受處分人駕駛該車於右前
    路邊停車格剛起步，擬沿福星北路慢車道至五十八號前迴轉，往逢甲路方向行駛
    時，適被害人駕駛機車由逢甲路沿福星北路往環中路方向直行行駛，受處分人既
    於右前路邊停車格剛起步（本件事故並無路口或交岔路口之問題），且意欲左轉
    彎，則自應暫停，並顯示左轉燈光或手勢，看清無來往車輛，等待其他直行車先
    行通過，並確定近距離內無其他直行車後，始能迴轉，尚不得以其車身稍有迴轉
    ，即不讓直行車先行通過，致使騎乘機車直行行駛之騎士蔡曉琪因剎車不及而遭
    撞擊手、腳擦傷，此一事實有受處分人與被害騎士蔡曉琪於現場親自簽名之交通
    事故現場圖與鑑定意見書在卷可佐。又據本件車禍事故之被害人即機車騎士蔡曉
    琪九十二年十月六日當天於警局談話紀錄表中證稱：「我由逢甲路沿福星北路往
    環中路方向直行，騎至五十八號前，突然有一部自小客車由路邊迴轉，時我煞車
    不及撞到對方左前輪軸、葉子板處後，跌倒受傷；發現危害狀況時距離對方有二
    十公尺遠」等語。況據受處分人於警訊時及在臺中市區車輛行車事故鑑定委員會
    亦自承認：「我當時在福星北路五十八號附近停車格內停車，我將自小客車駛出
    來，沿慢車道行駛準備迴轉時，我先打方向燈迴轉道路中線時，突然有一部機車
    直行過來，撞到我車左前輪軸、葉子板處後，跌倒受傷；發生危害前發現約二十
    五公尺後方有一部機車直行過來；肇事當時行車速率是剛起步迴轉」、「原停於
    五十八號停車格，我欲迴轉，因車多，故我行駛停於慢車道待迴轉，待見車約
    距我一百公尺遠，我才起步迴轉，已迴轉到路中」等語，亦有交通事故談話紀錄
    表及鑑定意見書在卷可憑。是受處分人因轉彎車未讓直行車先行，肇事致人受傷
    之違規事實明確，堪以認定，本件由原舉發機關依法當場舉發，核無不合。至於
    被害人所騎之機車，並非受處分人所稱之慢車（道路交通安全規則第六條參照）
    ，且被害人是否同時有違規情事，要與受處分人確有前揭違規事實無涉。是受處
    分人以本件車禍之肇事責任不在受處分人置辯，顯屬飾卸之詞，殊無可取。從而
    ，原處分機關據以援引上開規定，裁處罰鍰新臺幣九百元整，吊扣駕駛執照三個
    月，並記違規點數一點，逾期則依裁決書處罰主文規定處罰，並無不當，本件異
    議為無理由，應予駁回。
五、據上論斷，應依道路交通管理處罰條例第八十七條、道路交通案件處理辦法第十
    九條，裁定如主文。
中      華      民      國      九十三      年      三      月    三    日
                                臺灣臺中地方法院交通法庭
                                    法  官  張清洲
右正本證明與原本無異。
如不服本裁定，應於送達後五日內，向本院提出抗告狀。
                                    書記官
中      華      民      國      九十三      年      三      月    三    日
